臺灣嘉義地方法院民事判決
110年度訴字第425號
原      告  李姿燁  

訴訟代理人  呂秋𧽚律師
複代理人    陳建宇律師
被      告  盧雅惠  
訴訟代理人  陳澤嘉律師
            林子恒律師
            李鳳翔律師
上列當事人間請求損害賠償事件，本院於民國111年5月31日言詞
辯論終結，判決如下：     
    主  文
被告應給付原告新臺幣200,000元，及自民國110年9月9日起至清
償日止，按週年利率百分之5計算之利息。
原告其餘之訴駁回。
訴訟費用由被告負擔5分之1，餘由原告負擔。
本判決第1項得假執行，但被告如以新臺幣200,000元為原告預供
擔保，得免為假執行。
原告其餘假執行之聲請駁回。
    事實及理由
一、原告主張：
  ㈠原告於民國90年3月30日與訴外人甲○○為結婚登記，有戶籍謄
    本為證，甲○○有於臉書（Facebook）上公告已婚之訊息，顯
    見任何第三人均可得知甲○○係已婚之人。詎料，於109年9月
    間，因甲○○之手機震動，然甲○○係於盥洗中，原告擔心有緊
    急事件，故替甲○○看手機，竟然發現甲○○與其朋友「嘉玲」
    之對話紀錄，甲○○有稱附表編號1-1至1-3所示內容，顯然甲
    ○○確實有與他人發生婚外情。原告憤而質問甲○○，甲○○坦承
    確實與被告發生婚外情，並已為男女朋友關係之事實，原告
    希望甲○○與被告分手，然而，被告仍持續與甲○○交往。直至
    110年7月份，原告赫然發現甲○○與被告間之親密照片，諸如
    兩人著情侶裝或情侶鞋、相擁、接吻，拍攝愛情照片稱「ca
    ll me queen(叫我女王）」，於愛心內合影，或是含情脈脈
    注視對方等照片，兩人間顯非普通朋友關係或商業交易關係
    ，實屬於情侶關係甚明。又如附表編號2-1、2-2所示內容，
    此係甲○○於110年4月29日傳送給被告，被告於110年5月1日
    截圖傳送給原告，其中甲○○稱愛被告，且被告亦給甲○○滿滿
    的愛等語，復參附表編號1-3所示內容，更顯見兩人為情侶
    關係。又依原告與甲○○間如附表編號3-1所示之對話內容，
    顯見被告亦曾與甲○○發生性行為甚明。被告更於110年4月份
    左右，打電話嗆原告說「為什麼不離婚」等語，十分惡劣，
    更挑釁意味濃厚。
  ㈡關於臉書之好友設定，係一方提出好友邀請，非經他方同意
    ，雙方即非好友，且甲○○自106年2月加入臉書後，對外公開
    已婚，且嗣後未有更動，足徵被告明知或可得而知甲○○是已
    婚，至被告辯稱一時未察而同意甲○○所提好友邀請，顯屬臨
    訟卸責之詞。由甲○○之臉書網頁資料可知，甲○○自106年2月
    使用臉書以來，除感情狀態設定「已婚」外，並以與原告之
    夫妻合照或家人合照作為大頭照，被告既與甲○○曾為臉書好
    友，依照一般社會通常觀念，可得而知甲○○已婚之事實，故
    被告辯稱不知悉伊已婚云云，顯屬無稽。甲○○偕同友人在10
    9年2月一同幫被告慶生，且被告與嘉玲亦為朋友，依照一般
    社會經驗法則，被告可得而知甲○○實屬有配偶之人。於110
    年間，被告登入甲○○臉書並刪除甲○○與原告之結婚紀念日與
    原告生日，益徵被告與甲○○並非在109年8月分手。被告辯稱
    「多人合照之日期為109年7月6日，惟經甲○○到庭證述「慶
    生時間點」為109年2月，且既幫被告慶生，被告生日時點不
    難查詢，在在可證被告所提供照片時點並非該等照片實際拍
    攝時間，至多僅為被告存取照片之時點。是被告明知甲○○係
    有家庭之人，仍與之發生婚外情。再者，依甲○○與嘉玲間之
    附表編號1-4、1-5所示對話內容可知，被告確實足以知悉甲
    ○○為有配偶之事實知之甚詳。另原告於110年5月1日傳送甲○
    ○訊息之截圖照片給被告，係指甲○○騙原告已經結束婚外情
    ，但另一方面騙被告已經安撫好原告，申言之，對話人為原
    告，自應探究原告真意，而非任由被告斷章取義。
  ㈢原告與甲○○之婚姻關係，因被告介入而殘破不堪，由原告與
    甲○○間之附表編號3-2所示內容觀之，顯見被告行為確實嚴
    重破壞原告之婚姻關係，被告介入原告婚姻之行為，更是造
    成原告鬱症、廣泛性焦慮症、身心性失眠症等症狀加重，之
    後，原告持續就診，經醫師診斷病情嚴重惡化，目前為重度
    憂鬱症，有自殺意念，足徵原告因本件身心俱創。被告種種
    行為不僅故意或過失侵害原告之配偶權，更屬故意以廣泛悖
    反規律社會生活之根本原理的公序良俗侵害原告之配偶法益
    ，亦違反民法第195條第3項保護配偶法益之他人法律且情節
    重大（該條項規定為民法第184條第2項所稱保護他人之法律
    ）。
  ㈣綜上所述，被告之行為已不法侵害原告之人格權、配偶權，
    亦侵害原告之配偶法益且情節重大，破壞原告家庭生活圓滿
    ，核其情節重大，原告得依民法第184條第1項前段、後段、
    第2項以及民法第195條第1項規定，請求被告應給付新臺幣
    （下同）1,000,000元。如認本件有請求權競合之情形，請
    求擇一為有利之判決。
  ㈤並聲明：
　  ⒈被告應給付原告1,000,000元，及自起訴狀繕本送達之翌日
      起至清償日止，按週年利率百分之5計算之利息。
　  ⒉訴訟費用由被告負擔。
　  ⒊原告願供擔保為假執行之宣告。　
二、被告答辯略以：　　
  ㈠被告從事伴遊女郎之工作，伴遊、陪聊工作於當今社會已非
    新鮮事，甚至北一女中舉行校慶時於校慶園遊會中擺陪聊攤
    位，意外在PTT與Dcard等社群掀起討論，北一女校方對於學
    生的創意表達肯定，認為並無不妥之處。於108年5、6月，
    被告與原告配偶甲○○在被告任職之酒店KTV認識，之後甲○○
    時常前往店裡消費，或花錢買時間出場吃飯、喝酒、出遊，
    被告知悉甲○○對被告有追求之意後，被告並以不談姊弟戀而
    婉拒。孰料，甲○○仍死纏爛打，並向被告稱：「我已經很久
    沒有戀愛的感覺了。」，被告因此要求確認甲○○之婚姻狀況
    ，甲○○告知被告：「我已經離婚了!」而被告心想「畢竟他
    是一個好客人，他想要有戀愛的感覺，我想要賺錢，各取所
    需。」顯見被告僅認為此僅為情感上陪伴的交易。直至109
    年8月中旬，甲○○方向被告坦承並未離婚，被告亦認為應與
    甲○○保持距離，惟甲○○仍死意糾纏，兩人因此不歡而散，即
    無再聯絡。
  ㈡被告認為受到欺騙而向同事「嘉玲」說：「原告配偶已婚事
    實，卻欺騙我已經離婚。」，至今被告方知悉甲○○有與嘉玲
    間有附表編號1-1至1-3所示對話內容，可知悉被告不再搭理
    甲○○，甲○○對嘉玲所發出之牢騷。另附表編號1-4、1-5所示
    對話內容，顯係原告之理解有誤，蓋嘉玲所稱「曬太」乃河
    洛話「撒嬌」之意，且嘉玲之後也有補上「撒嬌」等字。其
    後，甲○○仍會到店裡消費，被告並拒絕與甲○○有親密往來，
    被告亦不勝其擾。
  ㈢原告所提之甲○○與被告間所有照片，皆係被告知悉甲○○婚姻
    狀況即109年8月中旬之前所拍攝，僅是被告為了符合當時客
    人即甲○○之要求，而一同出遊聚會所拍攝，僅屬消費關係，
    被告乃是迫於生計，並未跨越社會上之不倫分際。
  ㈣於110年1月初，原告陸續傳Line訊息給被告，並稱欲提起告
    訴，於110年4月3日原告無端傳訊息給被告，並稱被告傳照
    片給原告，惟被告從來未傳照片給予原告，嗣後被告於110
    年4月26日於自助式KTV與甲○○偶遇，甲○○便質問被告是否有
    傳照片乙事，甲○○並當場以自己之手機打電話給原告要原告
    與被告對質，此後三方不歡而散。於110年4月29日，甲○○傳
    訊息給被告，惟被告並未搭理甲○○，覺得不堪其擾，便將該
    訊息截圖後傳送給原告，即附表編號2-1、2-2所示內容之原
    文，意在請原告好好管好甲○○，別讓甲○○騷擾被告，豈料原
    告竟情緒失控。於110年5月1日，原告與甲○○不知何種原因
    吵架，亦不知為何原告傳送甲○○訊息之截圖照片給被告，內
    容為「他就是兩邊一直騙」、「上次（空格）上上次（空格
    ）上上上次（空格）數不清了」，可證明甲○○說謊成性。又
    原告以附表編號3-1所示對話內容，欲證明被告與甲○○曾發
    生性行為，然原告未就後續對話內容予以揭明，亦即後續對
    話內容尚有「原告：不能達到我的要求是什麼意思？」、「
    原告：你還想回到她身邊？」、「你要我回到從前那樣（空
    格）我就不知道怎麼回到啊」等語，故原告之推論僅屬斷章
    取義、片面臆測之指摘，無可證明被告侵害原告之人格權與
    配偶權。
  ㈤被告知悉甲○○已婚而無聯絡後，忽有臉書名稱「史蓋葛格」
    ，且無大頭貼照片之人加被告臉書好友，被告無防備之心，
    一時未察而同意邀約，於本件訴訟進行中查詢「史蓋葛格」
    ，方知悉與甲○○為同一人，故即使被告與「史蓋葛格」為臉
    書好友，仍不清楚人別。
  ㈥是以，被告自109年8月中旬知悉甲○○之婚姻狀況後，兩人不
    歡而散後即無聯絡，在此之前並不知悉實情，自不具備侵權
    行為故意或過失之主觀要件。此外，原告固有提出戶籍謄本
    欲證明原告與甲○○有婚姻關係，然戶籍謄本非任何第三人皆
    可取得；原告復提出吳南逸診所診斷證明書欲為佐證，然所
    載內容僅可客觀知悉原告於107年1月4日就診，109年9月病
    情加劇，至於「發現先生外遇」僅為原告自己向醫師陳述之
    詞，並不足證明是否真實，況被告之單純伴遊行為與原告所
    生之病名是否存在因果關係，亦有疑義；民法第184條第2項
    所稱保護他人法律，應屬民法以外其他法律，民法第195條
    第3項並非屬之。退萬步言，原告主張其配偶權受侵害，然
    近期有法院判決否認配偶權之概念，故原告之主張毫無實益
    。
  ㈦並聲明：
    ⒈原告之訴及假執行之聲請均駁回。
    ⒉訴訟費用由原告負擔。
    ⒊如受不利判決，被告願供擔保，請准宣告假執行。
三、本院之判斷：　　
  ㈠原告與甲○○於90年1月6日結婚，於90年3月30日為結婚登記之
    事實，有戶籍謄本附卷可稽（見本院卷第23頁），堪信為真
    實。
  ㈡按因故意或過失，不法侵害他人之權利者，負損害賠償責任
    。故意以背於善良風俗之方法，加損害於他人者亦同；不法
    侵害他人之身體、健康、名譽、自由、信用、隱私、貞操，
    或不法侵害其他人格法益而情節重大者，被害人雖非財產上
    之損害，亦得請求賠償相當之金額。其名譽被侵害者，並得
    請求回復名譽之適當處分。前項請求權，不得讓與或繼承。
    但以金額賠償之請求權已依契約承諾，或已起訴者，不在此
    限。前二項規定，於不法侵害他人基於父、母、子、女或配
    偶關係之身分法益而情節重大者，準用之，民法第184條第1
    項、第195條分別定有明文。次按婚姻係以夫妻之共同生活
    為其目的，配偶應互相保持其共同生活之圓滿安全及幸福，
    而夫妻互守誠實，乃為確保其共同生活之圓滿安全及幸福之
    必要條件，配偶之一方行為不誠實，破壞共同生活之圓滿安
    全及幸福者，即為違反婚姻契約之義務而侵害他方基於配偶
    關係之身分法益且情節重大。是以有配偶之人與他人之交往
    ，或明知為他人配偶卻故與之交往，其互動方式依一般社會
    通念，如已逾越普通朋友間一般社交行為，並足動搖婚姻關
    係所重應協力保持共同生活圓滿安全幸福之忠實目的時，難
    認並無以違背善良風俗之方法，加損害於他人之故意。亦即
    倘配偶之一方行為不誠實與他人發生足以破壞夫妻共同生活
    之圓滿安全及幸福之行為者，則該第三人與不誠實之配偶即
    為侵害配偶身分法益之共同侵權行為人。
  ㈢原告主張：被告與甲○○於108年、109間有不當交往行為，業
    據提出照片為證，被告承認照片為真正，然抗辯；其從事伴
    遊女郎之工作，於拍攝上開照片時，其不知甲○○有婚姻關係
    云云。經查：
　　⒈被告抗辯：其從事伴遊女郎之工作，會與客人伴遊、陪聊
      云云。惟查，依兩造提出之照片顯示，甲○○與被告兩人著
      情侶裝或情侶鞋、相擁、接吻，拍攝愛情照片稱「callme
       queen(叫我女王）」，於愛心內合影，或是含情脈脈注
      視對方等，有照片附卷可稽（見本院卷第43至67頁、第16
      1至167頁），但依照片顯示，被告與甲○○往來程度已然超
      出一般普通朋友間之情誼，明顯逾越社會一般男女社交分
      際，影響原告與甲○○夫妻間忠誠、互信之基礎，足以破壞
      原告婚姻共同生活之圓滿、安全及幸福，已侵害原告基於
      配偶關係之身分法益，且屬情節重大甚明。被告上開所辯
      ，並無可採。
　　⒉被告抗辯：於拍攝上開照片時，其不知甲○○有婚姻關係云
      云。惟查，甲○○自106年2月加入臉書後，對外公開已婚之
      訊息，且嗣後未有更動之事實，有臉書照片附卷可稽（見
      本院卷第23之1頁、第244頁）。又被告不否認為甲○○臉書
      之好友（見本院卷第375頁），而關於臉書之好友設定，
      係一方提出好友邀請，經他方同意，始為好友，且衡諸常
      情，一方提出好友邀請，對方應會查看邀請者為何人及資
      訊，始會同意，被告既同意加入甲○○臉書之好友，且甲○○
      自106年2月加入臉書後，對外公開已婚，且嗣後未有更動
      ，足徵被告明知甲○○是已婚，被告辯稱：其一時未察而同
      意甲○○所提好友邀請，不知甲○○有婚姻關係云云，並無可
      採。
  ㈣被告與甲○○間前開不當交往行為，已逾朋友間正常社交界線
    ，而不法侵害原告關於配偶之身分法益，情節確屬重大，既
    經認定如前，原告精神上受有痛苦，實甚灼然，則原告依民
    法第184條第1項、第195條規定，請求被告賠償非財產上之
    損害，即屬有據。又被害人受有非財產上損害，請求加害人
    賠償相當金額之慰撫金時，法院對於慰撫金之量定，應斟酌
    實際加害情形、所造成之影響、被害人痛苦之程度、兩造之
    身分地位、經濟情形及其他一切狀況為之。查原告為專科畢
    業，自結婚後在甲○○公司打理，現暫時在家，未至公司；被
    告為國中畢業，職業為酒店、KTV，收入每月約6、7萬元等
    情，業經兩造分別陳明於卷（見本院卷第147、153頁）。本
    院審酌上情及卷附本院依職權調閱兩造之稅務電子閘門財產
    所得調件明細表（見本院證件存置袋）等一切情狀，認原告
    請求被告賠償非財產上之損害即精神慰撫金以200,000元為
    適當，逾此範圍之請求，為無理由，應予駁回。
　㈤末按給付無確定期限者，債務人於債權人得請求給付時，經
    其催告而未為給付，自受催告時起，負遲延責任。其經債權
    人起訴而送達訴狀，或依督促程序送達支付命令，或為其他
    相類之行為者，與催告有同一之效力。遲延之債務，以支付
    金錢為標的者，債權人得請求依法定利率計算之遲延利息。
    應付利息之債務，其利率未經約定，亦無法律可據者，週年
    利率為百分之5，民法第229條第2項、第233條第1項前段及
    第203條分別定有明文。本件侵權行為損害賠償債務，屬於
    未定期限之金錢債務，原告請求自起訴狀繕本送達被告之翌
    日起，按週年利率百分之5計算之利息，並未逾上開規定之
    範圍，自無不合。查原告上開起訴狀繕本係於110年9月8日
    送達予被告，有送達證書為證（見本院卷第94頁），則原告
    就其勝訴部分，請求自110年9月9日起至清償日止，按週年
    利率百分之5計算之利息，洵屬正當，應予准許。
四、綜上所述，原告依侵權行為損害賠償之法律關係，請求被告
    給付200,000元，及自110年9月9日起至清償日止，按週年利
    率百分之5計算之利息部分，為有理由，應予准許，逾此範
    圍之請求，為無理由，應予駁回。
五、本判決第1項所命給付之金額未逾50萬元，爰依民事訴訟法
    第389條第1項第5款規定，依職權宣告假執行。原告雖陳明
    願供擔保請准宣告假執行，就原告勝訴部分，亦僅係促本院
    依職權發動而已，爰不另為准駁諭知。又被告陳明願供擔保
    ，請准宣告免為假執行，經核無不合，爰酌定相當之擔保金
    額，併准許之。至原告敗訴部分，其假執行之聲請，失其所
    附，應併予駁回。
六、本件事證已臻明確，兩造其餘攻擊防禦方法及所提證據，經
    審酌後認與本件判決之結果不生影響，爰不另一一論述，併
    此敘明。
七、訴訟費用負擔之依據：民事訴訟法第79條。　　　　　　　
中　　華　　民　　國　　111 　年　　6 　　月　　14　　日
                          民一庭法　官　黃茂宏   
以上正本係照原本作成。
如對本判決上訴須於判決送達後20日內向本院提出上訴狀。 
如委任律師提起上訴者，應一併繳納上訴審裁判費。 
中　　華　　民　　國　　111 　年　　6 　　月　　14　　日
                                書記官　官佳慧
附表
編號 對話者 對話內容 卷證出處 備註 1-1 甲○○、嘉玲 甲○○：我當然知道她的個性啊  我十幾年沒這麼愛過一個女人了  我有家庭的人都把她寵上天了  使出渾身解數了  可是她還是覺得我給的不夠  我沒輒了  只能怪我有家庭  沒辦法給她全部的愛 本院卷第25頁 原證3 1-2  甲○○：本來可以好好的愛她的  但她的行為是在逼我做選擇啊 本院卷第31頁  1-3  甲○○：她真的愛我我知道 本院卷第33頁  1-4  甲○○：除非她能不在意我有家庭的事實 本院卷第27頁  1-5  嘉玲：你的真心  她看的到  只是在....  曬太 甲○○：太？ 本院卷第29頁  2-1 原告、被告 甲○○：和妳在一起這一年多來，我始終如一，對妳 我覺得我問心無愧，而妳 也給了我滿滿的愛及滿滿的關懷以及妳的不棄嫌，我真的感到非常窩心，所以我真的把妳放在我心裡很重要的位置。 本院卷第69頁 左列對話內容乃被告將甲○○（暱稱「方小遠」）所傳內容截圖，並傳給原告，此據兩造均不爭執（本院卷第156、406頁）。  原證5 2-2  甲○○：我相信妳周遭應該不可能有一個男人能像我這樣無底線的愛妳，妳要的是偏愛，行 我給，反正我愛的是妳，我的家庭 本院卷第71頁  3-1 原告、甲○○（暱稱「爸比」） 原告：你在跟她發生第一次性行為的時候，你想起我了嗎？ 甲○○：我覺得我可能沒辦法達到你的要求 本院卷第75頁 原證6 3-2  原告：我要這一切都沒有發生過  我要你沒愛她過  你在她面前那麼卑微  我算什麼 甲○○：就已經發生了能怎麼辦 本院卷第73頁